【裁判字號】    97,交訴,19
【裁判日期】    970916
【裁判案由】    業務過失致死
【裁判全文】
臺灣花蓮地方法院刑事判決              97年度交訴字第19號
公  訴  人  臺灣花蓮地方法院檢察署檢察官
被      告  甲○○
選任辯護人  林武順律師
上列被告因業務過失致死案件，經檢察官提起公訴（97年度偵字
第3101號），本院判決如下：
    主  文
甲○○從事業務之人，因業務上之過失致人於死，處有期徒刑捌
月。
    事  實
一、甲○○受僱址設於花蓮縣花蓮市○○街278號1樓之加南美地
    花坊，平日以駕駛自用小貨車載運花卉、盆栽為其業務，其
    於民國97年2月2日上午11時許，駕駛車牌號碼L3─0200號自
    小貨車，沿同市○○街左轉建國路由東往西方向行駛，行經
    同路246 號前時，應注意貨車之裝載物不得前伸超過車頭以
    外，體積或長度非框式車廂所能容納者，伸後長度最多不得
    超過車輛全長30% ，並應在後端懸掛危險標識，日間用三角
    紅旗，寬度不得超過車身，又車輛行駛時，應注意車前狀況
    及兩車併行之間隔，並隨時採取必要之安全措施，而依當時
    天候晴，日間自然光線，視距良好，且該處柏油路面乾燥、
    無缺陷、無障礙物，並無不能注意之情事，竟疏未注意，將
    工作用鋁梯懸掛於上開自小貨車右側，長度、寬度超過車身
    ，又未在後端懸掛危險標識，於通過上開路段時，復未注意
    車前狀況及兩車併行之間隔，適有陳惠安騎乘車牌號碼 PQK
    ─507 號重型機車行經該路段，因閃避違規停放於同路段機
    車道上車牌號碼HC─8813號之自用小客車，乃向內線車道靠
    近，而甲○○所駕駛之自小貨車於超越陳惠安所騎乘之機車
    之際，不慎懸掛於右車側之鋁梯末端與機車發生擦撞，致陳
    惠安於行進間難以控制，人車倒地而受有創傷性顱內出血等
    傷害，嗣甲○○主動向到場處理之警員丙○○承認為肇事人
    而自首，惟陳惠安送醫後仍於同年2月11日下午7時29分不治
    死亡。
二、案經被害人陳惠安之妻卓富貴、其子乙○○、其女陳麗華等
    訴由花蓮縣警察局花蓮分局報告及臺灣花蓮地方法院檢察署
    檢察官相驗後自動檢舉簽分偵查起訴。
    理  由
一、按被告以外之人於審判外之言詞或書面陳述，除法律有規定
    者外，不得作為證據。又被告以外之人於審判外之陳述，經
    當事人於審判程式同意作為證據，法院審酌該言詞陳述或書
    面陳述作成時之情況，認為適當者，亦得為證據。當事人、
    代理人或辯護人於法院調查證據時，知有第159條第1項不得
    為證據之情形，而未於言詞辯論終結前聲明異議者，視為有
    前項之同意，刑事訴訟法第159條第1項及第159條之5分別定
    有明文。查花蓮縣警察局道路交通事故現場圖及調查報告表
    （一）（二）、臺灣花蓮地方法院檢察署相驗報告書、相驗
    屍證明書（證據性質上雖為公務員職務上所製作之證明文書
    ，但既為針對本件被告甲○○業務過失致死之個案作成，即
    與刑事訴訟法第159條之4第1 款所示，經常處於可受公開檢
    查之狀態，設有錯誤，甚易發現而予及時糾正之例行性紀錄
    文書有間，非刑事訴訟法第159條之4第1 款所謂得成為傳聞
    例外之文書，而不能依此規定取得證據能力）等均屬證人於
    審判外之書面陳述，惟公訴人、被告甲○○及辯護人對於上
    開審判外之書面陳述，均業於本院準備程序中表示同意引為
    證據，且迄於本案言詞辯論終結前亦未再聲明異議或撤銷同
    意，而本院審酌該等書面作成之情況，核無違法取證及證明
    力明顯過低之瑕疵，亦認為以之作為證據為適當，故依上開
    規定，花蓮縣警察局道路交通事故現場圖及調查報告表（一
    ）（二）、臺灣花蓮地方法院檢察署相驗報告書、相驗屍體
    證明書等書面陳述，均具有證據能力。
二、訊據被告固不否認於上開時間、地點駕駛上開懸掛鋁梯超過
    車身長度、寬度之自小貨車經過上開路段，聽到撞擊聲後，
    被害人陳惠安所騎乘之上開機車人車倒地，經送醫後不治死
    亡等情，然矢口否認有何業務過失致死之犯行，辯稱：伊所
    駕駛之自小貨車並未碰撞到被害人之機車，當天伊只是單純
    下車幫忙處理，伊車輛所懸掛之鋁梯與被害人之機車並未發
    現擦撞痕云云，經查：
（一）被告於上開時間、地點駕駛上開懸掛鋁梯超過車身長度、
      寬度之自小貨車經過上開路段時，聽到撞擊聲後，被害人
      陳惠安所騎乘之上開機車人車倒地，經送醫後不治死亡等
      情，業據被告供述在卷，核與證人林福長於偵查中及證人
      即到場處理員警丙○○於本院審理時證述之情節相符，復
      有花蓮縣警察局道路交通事故現場圖及調查報告表（一）
      （二）、臺灣花蓮地方法院檢察署相驗報告書、相驗屍證
      明書各1 份、事故現場、車輛勘驗及被害人相驗照片57張
      在卷可參，堪信為真實。
（二）被告雖辯稱：伊並未碰撞被害人機車，亦未聽到碰撞聲，
      係從後照鏡看到有人跌倒，始下車幫忙處理云云。然被告
      於警詢中已多次供稱：伊駕駛自小貨車行經建國路與建中
      街口後，聽到所駕駛自小貨車後方有碰撞聲，伊並看到車
      後方有騎機車者人車倒地，乃即煞車至建國路右側路旁停
      車等語（見相驗卷第9 頁、第12頁）。復參以若被告僅停
      車幫忙，惟其於偵查中卻供稱：伊當時並不知發生什麼事
      ，伊很害怕，就去問附近的路人是否與伊有關，如果路人
      認為事情真的與伊有關，伊又繼續行駛，那伊不就是肇事
      逃逸等語（見相驗卷第100 頁背面），足見被告於車禍發
      生後，確實亦認為該車禍係其造成，怕觸犯肇事逃逸罪責
      ，始停車處理，而非單純幫忙處理車禍而已。又依被告於
      警詢中所述係聽到車後方有碰撞聲而停車等語，足證被告
      所駕駛車輛之後方確實有與被害人機車發生碰撞無訛。
（三）又卷附道路交通事故現場圖之現場處理摘要雖記載：「 A
      車普重機PQK-507陳惠安所騎，沿花蓮市○○路246號附近
      路旁北向南往西起駛行駛」等字，惟製作該現場圖之證人
      丙○○於本院證稱：其係依被告所述始如此記載，事後有
      查證賣早餐店的人，但早餐店小姐沒有說被害人是從路邊
      駛出，所以其係單純依被告所述記載等語。而被告於警詢
      及偵查中均供稱：伊於車禍前並未看到被害人之機車，係
      車禍後早餐店的人告訴伊說被害人是在附近路旁騎出道路
      等語（見相驗卷第9 頁、第12頁、第13頁、第36頁背面）
      ，之後於警詢中並明確供稱：伊第1 次所述現場目擊證人
      就是陳姵穎，車禍發生時，從建國路246 號橘子廚房跑出
      來的人就是陳姵穎、其弟弟及另1名所請的小妹等3人等語
      （見相驗卷第55頁）。然證人陳姵穎於警詢中證稱：其於
      車禍當時與弟弟及同事正在建國路246 號早餐店裡準備，
      聽見路上有機車摔倒聲，即跑出察看，看到一位老先生騎
      機車摔倒受傷，其沒有目擊車禍發生經過，只是聽到店前
      道路有機車摔倒聲才知道有車禍發生，並沒有看到被害人
      從何處駛來、行駛中如何與何人所駕駛車輛發生車禍，其
      與弟弟等3 人都是在店內整理，聽到機車摔倒聲，其與弟
      弟等3 人才跑出來看的等語。是被告所述係聽聞早餐店人
      員所述被害人係從路旁駛出云云，顯非事實，其所述被害
      人機車甫自路旁駛出云云，應係其臆測或避就之詞，不足
      採信。
（四）再依據道路交通事故現場圖，被害人機車於車禍發生後，
      因倒地在路面產生一道由東往西向、尾端略往北，長 3.4
      公尺之刮地痕。又依現場照片所示（見相驗卷第18-19 頁
      ）：被害人機車倒地處係在路旁違規停車之車牌號碼HC─
      8813號自小客車左前方2、3公尺處。換言之，被害人機車
      刮地痕起點約在該違規停車之車輛左前側，而由該刮地痕
      大多係呈東西向，與被告行車方向相同，可見車禍發生當
      時，被害人機車之行車方向亦為由東往西方向，否則若被
      害人機車甫自該違規停車之車輛後方之路旁駛出，行車方
      向應為由東北往西南方向，則在撞擊由東往西方向行駛之
      被告自小貨車後，因兩車行車方向不同，則被害人機車倒
      地後所產生之刮地痕亦應係略呈東北往西南方向，而非東
      西方向。是警員丙○○依據被告所述，於事故現場圖所載
      被害人A 車行車方向顯非正確，被害人於車禍發生當時之
      行車方向應係與被告同向。
（五）綜合上開所述，本件車禍應係被告自後超過同向行駛於前
      之被害人所騎乘之機車，其因未注意車前狀況，未與併行
      之被害人機車保持安全間隔，又因其所駕駛之車輛所懸掛
      之鋁梯超出車身長度及寬度，致超車時其所駕駛之自小貨
      車右側懸掛之鋁梯不慎擦撞被害人所騎乘之機車，導致被
      害人人車倒地，而於路面上產生與其行車方向相同之刮地
      痕無訛。至證人即事後至現場處理之警員丙○○雖於本院
      證稱：因被告當時車上之鋁梯因使用很久，有很多擦撞痕
      跡，故無法研判其上刮痕是否因本件車禍而產生，另被害
      人機車於車禍發生後，因左側倒地，故亦無法研判機車擦
      痕等係倒地造成或與被告鋁梯擦撞所造成等語，然此僅代
      表警方因被告車上鋁梯擦撞痕過多、被害人機車左側倒地
      受損，致無法確實研判兩車擦撞位置而已，非指被告車輛
      未撞擊被害人機車，自不足為被告有利之證據。
（六）按貨車之裝載，應依左列規定：二、裝載物必須在底板分
      配平均，不得前伸超過車頭以外，體積或長度非框式車廂
      所能容納者，伸後長度最多不得超過車輛全長30% ，並應
      在後端懸掛危險標識，日間用三角紅旗，夜間用紅燈或反
      光標識。廂式貨車裝載貨物不得超出車廂以外。三、裝載
      貨物寬度不得超過車身。又駕駛人應注意車前狀況及兩車
      併行之間隔，並隨時採取必要之安全措施，道路交通安全
      規則第79條第1項第2款、第3款、第94條第3項分別定有明
      文。
（七）查被告持有適當之駕駛執照，且平日以載運花卉、盆栽為
      業，對上開貨車裝載之規定應甚為熟稔；又依卷附道路交
      通事故調查報告表所載，被告肇事當時天候晴，有日間自
      然光線，視距良好，且該處柏油路面乾燥、無缺陷、無障
      礙物，故被告並無不能注意車前狀況及兩車應有併行間隔
      之情事，被告竟疏未注意，致發生車禍，自應負過失責任
      。又被害人確因本件事故受有創傷性顱內出血，送醫後不
      治死亡等情，有臺灣花蓮地方法院檢察署相驗屍證明書 1
      份在卷可憑，是被告過失之駕駛行為，與被害人死亡之結
      果間，自具有相當因果關係。
（八）綜上，被告所辯，顯不足採，本件事證明確，被告犯行堪
      以認定。
（九）又本件事證既已明確，辯護人另聲請將本件事故之肇事原
      因再行送交通大學或成功大學等交通學術單位鑑定云云，
      經核並無必要，附此敘明。
三、被告違反上開道路交通安全規則第79條第1 項第2款、第3款
    、第94條第3 項之規定，而依當時之狀況並無不能注意之情
    事，被告竟疏於注意將工作用鋁梯懸掛於上開自小貨車右側
    ，長度、寬度超過車身，又未在後端懸掛危險標識，於通過
    上開路段時，復未注意車前狀況及兩車併行之間隔，因而肇
    致本件事故，被告自有過失之駕駛行為。又被告受僱於加南
    美地花坊，平日以駕駛自用小貨車載運花卉及盆栽為其業務
    ，為從事駕駛業務之人。核被告所為係犯刑法第276條第2項
    之業務過失致死罪。又刑法第62條所謂自首，祇以犯人在犯
    罪未發覺之前，向該管公務員申告犯罪事實，而受裁判為已
    足，因之，自首者於自首後，縱又為與自首時不相一致之陳
    述，甚至否認犯罪，仍不能動搖其自首效力，最高法院88年
    度臺上字第877 號判決意旨可資參照。查被告於肇事後，於
    警員前往現場處理時，主動向警員承認其係肇事者，業據證
    人丙○○證述在卷，是被告對於偵查機關尚未發覺之罪自首
    而願接受裁判，已該當於自首之要件，至被告嗣後雖於本院
    審理時否認與被害人所騎乘之機車碰撞，然依上開最高法院
    判決意旨，尚無法動搖其自首之效力，仍應依刑法第62條前
    段之規定予以減輕其刑。爰審酌被告並無前科，素行良好，
    因其過失之駕駛行為，造成被害人死亡之結果，被告所涉過
    失之程度，尚未與被害人家屬達成和解等一切情狀，量處如
    主文所示之刑。
據上論斷，依刑事訴訟法第299條第1項前段，刑法第276條第2項
、第62條前段，刑法施行法第1條之1，判決如主文。
本案經檢察官張立中到庭執行職務。
中    華    民    國    97    年    9     月    16    日
                  刑事第三庭  審判長  法  官  李世華
                                      法  官  許乃文
                                      法  官  湯國杰
上列正本證明與原本無異。
如對本判決不服，應於送達後10日內，向本院提出上訴狀（上訴
狀應記載具體上訴理由並應抄附繕本）告訴人或被害人如對於本
判決不服者，應具備理由請求檢察官上訴，其上訴期間之計算係
以檢察官收受判決正本之日期為準。
中    華    民    國    97    年    9     月    16    日
                                      書記官
附錄本判決論罪之法律條文：
中華民國刑法第276條：
因過失致人於死者，處2年以下有期徒刑、拘役或2千元以下罰金
。
從事業務之人，因業務上之過失犯前項之罪者，處5年以下有期
徒刑或拘役，得併科3千元以下罰金。


司法院資訊處製作；財團法人民間司法改革基金會備份。
